臺灣桃園地方法院民事判決　九十一年度訴字第一九八號
　　原　　　告　甲○○
　　被　　　告　乙○○
右當事人間刑事附帶民事訴訟請求損害賠償事件，經本院刑事庭移送前來，本院判決
如左：
    主    文
被告應給付原告新台幣肆拾柒萬元及自民國八十九年八月四日起至清償日止，按週
年利率百分之五計算之利息。
原告其餘之訴駁回。
訴訟費用由被告負擔。
本判決第一項於原告以新台幣壹拾陸萬元供擔保後，得假執行。
原告其餘假執行之聲請駁回。
    事    實
甲、原告方面：
  一、聲明：（一）被告應給付原告新台幣六十二萬元及自刑事附帶民事訴訟起訴狀
      繕本送達之翌日起至清償日止按年息百分之五計算利息；（二）願供擔保請准
      宣告假執行。
  二、陳述：
  （一）被告基於妨害自由之犯意，偕同訴外人徐錦霞於民國八十八年九月十五日上
        午十時許，前往原告在桃園縣平鎮市○○路二０二巷十四號十六樓住處，經
        原告要求退出該住宅，而其二人仍執意留置屋內，被告並持業經訴外人莊麗
        華及蕭慶義業已署名之債權讓與切結書，並以「若不簽名，便打你」等語恐
        嚇原告，致原告心生畏怖而簽立該切結書，被告上開行為業經臺灣高等法院
        九十一年度上易字第四五四號刑事判決有罪確定在案。
  （二）被告恐嚇原告立下上開債權讓與切結書，並據此向訴外人莊麗華及萬志芬等
        人收取會款共新台幣（下同）四十二萬元，致原告無法再向莊麗華等三人收
        取上開會款，被告應予賠償；又被告以脅迫使原告行無義務之事，造成原告
        恐懼不安，應賠償二十萬元以填補非財產上之損害。
  三、證據：聲請調閱本院八十九年度易字第一七０八號妨害自由案件卷宗。
乙、被告方面：
  一、聲明：駁回原告之訴。
  二、陳述：
  （一）本件是原告積欠被告金錢，原告卻作賊的喊抓賊。被告只是到原告家中要求
        清償而已，並沒有恐嚇，而且原告欠被告的錢到目前尚未清償，是原告要求
        賠償非常不合理。
  （二）本件刑事部分雖已經臺灣高等法院判決確定，但被告仍然不服。
  （三）莊麗華與萬志芬已經在八十九年三月十日前將全部會款交由被告收取完畢。
    理    由
一、查被告固不否認於原告主張之時地，要求原告於切結書上簽名一事，惟否認有何
    妨害自由之行為，而以：其與其配偶即訴外人徐錦霞並未逼原告寫切結書，當日
    是徐錦霞先到原告家，徐錦霞拿切結書出來時，原告不願意簽，徐錦霞就找被告
    去向原告解釋，經過被告之分析，原告就同意簽名，被告並未出言恫嚇，且原告
    尚還送伊與徐錦霞去坐電梯云云作為抗辯。經查：
（一）原告之女耿念慈於前揭妨害自由案件偵查及審理時證稱：徐錦霞先是一直按電
      鈴，按很急，我母親沒有開門，伊才去開門，然後就回去睡覺，之後有聽到一
      個男子說切結書之事，說你簽不簽，要打我母親等語（見偵查卷第二四頁、刑
      事第一審卷第二五頁），顯見被告與其配偶徐錦霞是先後進入原告家中，原由
      徐錦霞先進入，與原告溝通，僵持半個小時後，再由徐錦霞電請被告到現場，
      惟被告到現場後不久，原告即簽署切結書。而按原告當時尚有眾多債務猶待清
      償，此為被告所不爭執，徐錦霞於上開刑事案件偵查時亦陳稱略以：甲○○積
      欠我約三十萬元會款，我打他的行動電話及住宅電話都不接等語（見偵查卷第
      一一頁背面、第一二頁），亦為被告所不爭執，可見原告本即有避債之意，準
      此，如無特殊原因，原告應無獨厚徐錦霞而將對於訴外人莊麗華、萬志芬之債
      權全部讓與徐錦霞之理，況且如原告有意獨厚徐錦霞，則何以徐錦霞在原告家
      中與原告溝通、僵持半個小時，仍未獲得原告首肯簽字？又為何被告一到現場
      不久，原告即簽字？再原告如有誣陷被告之意，其女兒耿念慈豈會只證述「『
      有聽到一個男子』說你簽不簽，要打我母親」，而不直接指述「就是被告說」
      ，堪認耿念慈之證述，應為可信。
（二）又原告曾於八十八年十月二十二日以訴外人莊麗華、萬志芬未給付會款為由，
      具狀聲請本院核發支付命令，有原告提出附於上開刑事卷宗之聲請狀及支付命
      令可證（見刑事第一審卷第一三三至一三五頁、第一五二頁），如原告是在被
      告解說下明瞭切結書之內容並在自由意志下簽署切結書，則何以在簽署切結書
      後約一個月即聲請對於莊麗華等二人發支付命令？又被告雖於刑事案件審理時
      辯稱：莊麗華、萬志芬已對該支付命令聲明異議，且於嗣後之言詞辯論期日（
      八十九年二月一日—見刑事第一審卷第一五三頁），原告經法院之曉諭，知有
      債權讓與而撤回訴訟云云，惟如原告撤回訴訟係因其認同已有債權讓與之情形
      下所為，則其何以立即在該期日之隔日即八十九年二月二日向臺灣桃園地方法
      院提出上開妨害自由刑事告訴，堅稱是在被脅迫下簽署切結書？
（三）雖訴外人即被告之配偶徐錦霞於上開刑事案件陳稱：被告沒有逼原告簽切結書
      云云，惟徐錦霞與被告係屬夫妻，被告又係為原告積欠徐錦霞之債務出面，甚
      且徐錦霞於刑事第一審時尚被原告認為是被告之共犯，是徐錦霞之供述，顯與
      自身有利害關係，當是迴護被告及自己之意，尚不足信。至於上開刑事審理時
      證人王裕豐、莊麗華雖分別證稱：沒有聽過甲○○說過被徐錦霞恐嚇等語（見
      刑事第一審卷第八八頁、第一二九頁），惟證人王裕豐與原告雖為同事，然原
      告遭人催債顯非光彩，未必願意聲張，且證人莊麗華係徐錦霞引介參加原告之
      互助會，相關事項亦均由徐錦霞代為出面料理乙節，併據莊麗華證述在卷，又
      因證人王裕豐及莊麗華於簽切結書當日均不在場，是其二人所述尚均不足為有
      利被告之認定。又證人葉秀錦於刑事第二審調查時雖結證稱：當日曾見一女子
      送被告夫婦坐電梯，並說像你先生講的這樣就對了等語，惟葉秀錦無法指認該
      名女子，且當時是其先進電梯後，被告夫婦才進來等情，亦經同證人證述在案
      （見刑事第二審卷宗第三一、三二頁），顯見證人並不認識該名女子，而該女
      子是否即為原告，已不明瞭，且依證人之證言，證人與被告應是偶然相遇，縱
      被告曾在電梯內向其提及被倒會一事，但證人於事隔將近一年六個月後仍清楚
      記得原告於當時之用語，與常理有違，是證人葉秀錦之證言，不可採信。況且
      就算事後原告確曾送被告夫婦坐電梯，然斯時原告已遭被告恫嚇，心生畏懼而
      想快點送走被告夫婦，故送被告夫婦坐電梯，亦屬人之常情，故尚難以原告曾
      送被告夫婦坐電梯一事，即推論被告未出言脅迫原告簽切結書。
（四）綜上，應認原告主張被告以脅迫方式使其心生畏懼，而在同意讓與對於訴外人
      莊麗華及萬志芬之會款債權之切結書上簽字，係因故意侵害其自由權等語，應
      可採信。
二、次查原告主張被告本於上開切結書，已向訴外人莊麗華及萬志芬收取切結書上所
    載會款合計四十二萬元乙節，已經被告自認，是原告主張其因此無法收取上開會
    款而受有損害乙節，亦可採信。按「因故意或過失，不法侵害他人之權利者，負
    損害賠償責任。」民法第一百八十四條第一項前段定有明文。準此，原告本於前
    揭規定請求被告賠償其所受上開損害，於法有據。又按「不法侵害他人之身體、
    健康、名譽或自由者，被害人雖非財產上之損害，亦得請求賠償相當之金額。」
    修正前民法第一百九十五條第一項前段亦有明文。被告因故意，侵害原告之自由
    權乙節，已經認定，是原告依法自得請求賠償相當之金額，本院斟酌被告脅迫原
    告簽署切結書之動機係為了確保其配偶對於原告之債權之實現，以及係以言詞恫
    嚇，並未對於原告實施身體上之傷害等情狀，認原告所得請求賠償之金額以五萬
    元為相當，逾此金額範圍之請求，應屬過高，不能准許。
三、從而，原告本於侵權行為之法律關係請求被告賠償四十七萬元及自刑事附帶民事
    訴訟起訴狀繕本送達之翌日即八十九年八月四日起至清償日止按年息百分之五計
    算之利息為有理由，應予准許；逾此範圍之請求為無理由，應予駁回。
四、原告陳明願供擔保，聲請宣告假執行，經核其勝訴部分，合於法律規定，爰酌定
    相當之擔保金額宣告之；其餘假執行之聲請，因該部分訴之駁回而失所依據，應
    予駁回。
五、據上論結，本件原告之訴為一部有理由，一部無理由，依民事訴訟法第七十九條
    但書、第三百九十條第二項判決如主文。
中　　　華　　　民　　　國　　九十一　　年　　　十一　　月　　　十一　　日
                                        臺灣桃園地方法院民事第一庭
~B法　　　官　林望民
右為正本係照原本作成
如對本判決上訴須於判決送達後廿日內向本院提出上訴狀
中　　　華　　　民　　　國　　九十一　　年　　　十一　　月　　　十一　　日
~B法院書記官　劉文松
